臺灣桃園地方法院刑事判決　　　　　　 95年度交易字第298號
公　訴　人　臺灣桃園地方法院檢察署檢察官
被　　　告　甲○○
上列被告因過失重傷害案件，經檢察官提起公訴（95年度偵字第
2878號），被告於本院準備程序中就被訴之事實為有罪之陳述，
經本院合議庭裁定改由受命法官獨任依簡式審判程序審理，判決
如下：
    主  文
甲○○因過失傷害人致重傷，處有期徒刑陸月，如易科罰金，以
銀元參佰元即新臺幣玖佰元折算壹日。
    事  實
一、甲○○於民國94年11月30日下午，騎乘車牌號碼L3Q ─523
    號機車，沿桃園縣平鎮市○○路670 巷由西向東行駛，於同
    日下午4 時50分許，行經同縣市○○路670 巷47弄之無號誌
    交岔路口前，本應注意車輛行經未劃設行人穿越道之交岔路
    口，遇有行人穿越道路時，無論有無交通指揮人員指揮或號
    誌指示，均應暫停讓行人先行通過，並應注意車前狀況，隨
    時採取必要之安全措施，且當時情形天候晴，日間自然光線
    ，柏油路面乾燥、無缺陷、無障礙物，視距良好，並無不能
    注意之情事，竟疏未注意，未注意車前狀況且未禮讓行人先
    行通過，即貿然以40至50公里之時速前進駛入該交岔路口，
    適有行人乙○○亦未注意左、右有無來車即逕徒步由南向北
    穿越同縣市○○路670 巷往47弄方向行走，甲○○見狀避煞
    不及，而撞擊乙○○，致乙○○受有頭部外傷併顱內出血、
    顏面骨骨折等傷害，且因顱內出血，造成嚴重認知功能及機
    能障礙，需他人照護，生活無法自理，難以痊癒，於身體上
    受有重大不治之重傷。車禍發生後，甲○○於有偵查犯罪職
    權之公務員或機關發覺其過失傷害犯行前。向桃園縣政府警
    察局交通隊平鎮分隊警員黃承武自首肇事情事，並進而接受
    本件裁判。
二、案經甲○○自首及桃園縣政府警察局平鎮分局報告、指定代
    行告訴人丙○○訴由臺灣桃園地方法院檢察署檢察官偵查起
    訴。
    理  由
一、被告甲○○所犯係死刑、無期徒刑或最輕本刑為3 年以上有
    期徒刑以外之罪，亦非屬高等法院管轄第一審之案件，其於
    準備程序中就被訴事實為有罪之陳述，經本院告知簡式審判
    程序之旨，並聽取公訴人、被告之意見後，經本院合議庭認
    為適宜，乃依刑事訴訟法第273 條之1 第1 項規定，裁定由
    受命法官獨任進行簡式審判程序，先予敘明。
二、上揭事實業據被告甲○○於警詢、檢察官偵查及本院準備程
    序、審理程序中坦承不諱（見95年度偵字第2878號偵查卷第
    6 至10頁、49至50頁、本院95年11月13日準備程序筆錄、96
    年4 月9 日審理筆錄），核與證人吳信恭於警詢中證述：伊
    與乙○○為鄰居而相識，車禍時，伊正好打開伊住處大門，
    見到乙○○由田邊穿越中豐路670 巷欲返家，被告騎乘車牌
    號碼L3Q ─523 號機車沿中豐路670 巷直行，行經事故地點
    ，被告因反應不及而撞擊乙○○左側，雙方倒地並受傷等語
    （見同上偵查卷第21至23頁）相符。按車輛行駛時，駕駛人
    應注意車前狀況，並隨時採取必要之安全措施；車輛行經未
    劃設行人穿越道之交岔路口，遇有行人穿越道路時，無論有
    無交通指揮人員指揮或號誌指示，均應暫停讓行人先行通過
    ，道路交通安全規則第94條第3 項、第103 條第3 項分別定
    有明文。被告騎乘機車行經前開交岔路口，依法即負有上開
    注意義務，再本件肇事地點係屬無號誌交岔路口，而肇事當
    時天候晴、道路無障礙及視距良好等情形，有道路交通事故
    調查報告表1 份在卷可憑，依當時情形，被告並無不能注意
    之情事，被告疏未注意前開行車規定，於行經無號誌交叉路
    口時，未禮讓行人乙○○，即貿然前行以致肇事，其駕車行
    為顯有過失。又行人在未設行人穿越設施，亦非禁止穿越之
    路段穿越道路時，應注意左右無來車，始可小心迅速穿越，
    道路交通安全規則第134 條第6 款亦定有明文。被害人乙○
    ○於事故前係穿越中豐路670 巷一節，亦經證人吳信恭證述
    明確如前，參以卷附現場照片，血跡及散落物均係分佈在路
    中，業已偏離路邊，顯見被告與被害人撞擊地點應係在路中
    ，被害人乙○○顯已穿越馬路，而事故地點為一直路，視線
    並無遮蔽，苟被害人乙○○於穿越馬路前確有察看來車，當
    不致貿然穿越，故被害人乙○○應未注意來車即貿然穿越馬
    路，對此事故發生亦與有過失。惟，對乙○○此事故與有過
    失一節，僅為民事過失相抵之問題，仍不能以此解免被告之
    罪責，附此敘明。此外，復有道路交通事故現場圖1 份、現
    場、車損照片32張附卷足憑，被告確疏未注意前開行車規定
    而肇事一節，堪以認定。再乙○○因本件車禍受有頭部外傷
    併顱內出血、顏面骨骨折等傷害，且因顱內出血，造成嚴重
    認知功能及機能障礙，需他人照護，生活無法自理，難以痊
    癒等情，有財團法人長庚紀念醫院診斷證明書3 份、桃園榮
    民醫院診斷證明書2 份、財團法人長庚紀念醫院（林口）分
    院95年10月5 日（95）長庚院法字第0845號函、行政院國軍
    退除役官兵輔導委員會桃園榮民醫院95年12月11日桃醫醫字
    第0950006990號、該院96年3 月5 日桃醫醫字第0950000873
    號函各1 份在卷足佐，堪認被害人乙○○確因本件車禍於身
    體上受有重大不治之重傷。被告確有疏未注意車前狀況及未
    禮讓行人先行之過失，且其過失與被害人乙○○所受重傷害
    間有相當因果關係。綜上所述，被告之自白與事實相符，應
    為可採，本件事證明確，被告犯行堪以認定，應依法論科。
二、論罪科刑：
（一）按行為後法律有變更者，適用行為時之法律。但行為後之
      法律有利於行為人者，適用最有利於行為人之法律，刑法
      第2 條第1 項定有明文，此條規定乃與刑法第1 條罪刑法
      定主義契合，而貫徹法律禁止溯及既往原則，係規範行為
      後法律變更所生新舊法律比較適用之準據法，是刑法第2
      條本身雖經修正，但刑法第2 條既屬適用法律之準據法，
      本身尚無比較新舊法之問題，應一律適用裁判時之現行刑
      法第2 條規定以決定適用之刑罰法律，先予辨明。又以本
      次刑法修正之比較新舊法，應就罪刑有關之共犯、未遂犯
      、想像競合犯、牽連犯、連續犯、結合犯，以及累犯加重
      、自首減輕暨其他法定加減原因（如身分加減）與加減例
      等一切情形，綜其全部罪刑之結果而為比較（最高法院95
      年5 月23日95年度第8 次刑庭會議決議可資參照）。又行
      為後刑法條文經修正，若僅為條文修正、實務見解明文化
      之修正，非法律變更，無有利、不利情形，應適用裁判時
      法（參照最高法院95年11月7 日95年度第21次刑庭會議決
      議）。經查：
    (1)被告犯罪時之刑法第33條第5 款原規定：「罰金：1 元以
      上」；而95年7 月1 日修正公布施行之刑法33條第5 款則
      規定：「罰金：新臺幣1,000 元以上，以百元計算之」，
      業將科處罰金之最低額提高至新臺幣1,000 以上，修正前
      之規定顯對於行為人較為有利。
    (2)被告行為後，刑法第62條原規定：「對於未發覺之罪自首
      而受裁判者，減輕其刑。但有特別規定者，依其規定」，
      而95年7 月1 日修正公布施行之刑法第62條則規定；「對
      於未發覺之罪自首而受裁判者，得減輕其刑。但有特別規
      定者，依其規定」，比較新舊法之結果，舊法較有利於被
      告。
    (3)經綜合全部罪刑之結果而為比較，並參諸前揭最高法院決
      議及修正後刑法第2 條第1 項前段、後段規定之從舊從輕
      原則，自應適用被告行為時即修正前之法律。
（二）核被告甲○○所為，係犯行為時刑法第284 條第1 項後段
      之過失致重傷害罪。被告肇事後，於有偵查犯罪職權之公
      務員或機關發覺其過失傷害犯行前，向桃園縣政府警察局
      交通隊平鎮交通分隊警員黃承武坦承車禍肇事並接受裁判
      等情，業經證人黃承武於本院證述屬實（見本院96年4 月
      9 日訊問筆錄），且有桃園縣政府警察局道路交通事故肇
      事人自首情形紀錄表附卷足憑（見同上偵查卷第12頁），
      應依修正前刑法第62條前段規定減輕其刑。爰審酌被告駕
      車撞擊徒步行走之被害人，其過失程度非輕，被害人所受
      之傷勢已達重傷，傷勢嚴重，及被害人穿越馬路亦有未注
      意來車前之過失，及被告素行、犯後雖坦承犯行，且與被
      害人達成和解，然並未支付分文和解金額等一切情狀，量
      處如主文所示之刑。再被告行為時之刑法第41條第1 項前
      段規定：「犯最重本刑為5 年以下有期徒刑以下之刑之罪
      ，而受6 個月以下有期徒刑或拘役之宣告，因身體、教育
      、職業、家庭之關係或其他正當事由，執行顯有困難者，
      得以1 元以上3 元以下折算1 日，易科罰金」，再依行為
      時之之罰金罰鍰提高標準條例第2 條前段（現已刪除）規
      定，就其原定數額提高為100 倍折算1 日，則本件被告行
      為時之易科罰金折算標準，應以銀元300 元折算1 日日，
      經折算後應以新臺幣900 元折算為1 日。惟95年7 月1 日
      修正公布施行之刑法第41條第1 項前段則規定：「犯最重
      本刑為5 年以下有期徒刑以下之刑之罪，而受6 個月以下
      有期徒刑或拘役之宣告者，得以新臺幣1,000 元、2,000
      元或3,000 元折算1 日，易科罰金」，比較修正前後之易
      科罰金折算標準，以95年年7 月1 日修正公布施行前之規
      定，較有利於被告，故依修正前刑法第41條第1 項前段、
      修正前罰金罰鍰提高標準條例第2 條前段，諭知易科罰金
      之折算標準。
據上論斷，應依刑事訴訟法第273 條之1 第1 項、第299 條第1
項前段，修正後刑法第2 條第1 項前段，行為時第284 條第1 項
後段（即拘役與罰金刑最低度依修正前刑法第33條第4 款、第5
款），修正前刑法第62條前段、第41條第1 項前段，刑法施行法
第1 條之1 第1 項、第2 項前段、修正前罰金罰鍰提高標準條例
第2 條，判決如主文。
本案經檢察官施宣旭到庭執行職務。
中　　華　　民　　國　　96　　年　　4 　　月　　23　　日
                  交通法庭    法　官　何燕蓉
以上正本證明與原本無異。
如不服本判決，應於判決送達後10日內向本院提出上訴狀（應附
繕本）。
　　　　　　　　　　　　　　 書記官　許弘樺
中　　華　　民　　國　　96　　年　　4 　　月　　23　　日
附錄本案論罪科刑法條：
中華民國刑法第284 條（過失傷害罪）
因過失傷害人者，處6 月以下有期徒刑、拘役或5 百元以下罰金
，致重傷者，處1 年以下有期徒刑、拘役或5 百元以下罰金。
從事業務之人，因業務上之過失傷害人者，處1 年以下有期徒刑
、拘役或1 千元以下罰金，致重傷者，處 3 年以下有期徒刑、
 拘役或 2 千元以下罰金。
